【裁判字號】    89,台非,384
【裁判日期】    891102
【裁判案由】    竊盜
【裁判全文】
最高法院刑事判決                                八十九年度台非字第三八四號
    上訴人  最高法院檢察署檢察總長
    被  告  甲○○
右上訴人因被告竊盜案件，對於台灣高等法院台南分院中華民國八十七年九月十日第
二審確定判決（八十七年度上易字第一七四六號，起訴案號：台灣台南地方法院檢察
署八十七年度偵字第一九八九號），認為違法，提起非常上訴，本院判決如左：
    主  文
原判決及第一審判決關於甲○○違背法令之部分均撤銷。
    理  由
非常上訴理由稱：「按判決不適用法則或適用不當者，為違背法令；再應於審判期日
調查之證據未予調查者，判決當然違背法令，刑事訴訟法第三百七十八條、第三百七
十九條第十款訂有明文。又受有期徒刑之執行完畢，或受無期徒刑或有期徒刑一部之
執行而赦免後，五年以內再犯有期徒刑以上之罪者，為累犯，刑法第四十七條明定。
另裁判確定後，始發覺為累犯者，應依刑法第四十七條規定更定其刑，固為刑法第四
十八條前段所定。然此所稱更定其刑，必其累犯之發覺，係在裁判確定之後，始足當
之，苟於裁判確定之前，已經發覺有累犯之情事者，即無適用之餘地。事實審法院於
審理時，如發覺有累犯之情事者，自應論以累犯並依法加重其刑，倘已發覺為累犯而
於判決時漏論累犯並加重其刑，亦僅能依上訴程序或非常上訴程序予以救濟，殊難再
依刑法第四十八條前段規定予以更定其刑（參照最高法院八十五年度台非字第一六一
號判決）。本件原判決認定被告甲○○於八十七年二月間連續結夥三人以上攜帶兇器
竊盜，判處有期徒刑八月。惟卷查被告於八十三年九月三日另犯過失致死罪，經台灣
高雄地方法院於八十四年二月二十八日以八十四年度交訴字第六○號判決，判處有期
徒刑六月確定，並於八十四年五月十二日易科罰金執行完畢，有各該卷宗暨台灣台南
地方法院檢察署刑案資料查註紀錄表附於原審偵查卷宗（八十七年度偵字第一九八九
號第四頁）可稽，則被告再犯本件之罪，仍在前犯過失致死罪執行完畢五年之內，應
為累犯，原判決未依卷存資料予以調查，又未依累犯規定予以論科，揆之首揭說明，
自有應於審判期日調查之證據未予調查及判決不適用法則之違法，案經確定，應依刑
事訴訟法第四百四十一條、第四百四十三條提起非常上訴以資糾正。」等語。
本院按受有期徒刑之執行完畢，或受無期徒刑或有期徒刑一部之執行而赦免後，五年
以內再犯有期徒刑以上之罪者，為累犯，加重本刑至二分之一，刑法第四十七條定有
明文。又非常上訴，乃對於審判違背法令之確定判決所設之救濟方法。非常上訴審應
就非常上訴理由所指摘之事項，調查裁判之，此觀刑事訴訟法第四百四十五條第一項
之規定自明。又依刑事訴訟法第四百四十五條第二項準用同法第三百九十四條之規定
，關於訴訟程序及得依職權調查之事項，得調查事實。應於審判期日調查之證據，而
未予調查，如致適用法令違誤，而顯然於判決有影響者，該項確定判決即屬判決違背
法令，應有刑事訴訟法第四百四十七條第一項第一款規定之適用，亦經司法院大法官
會議議決釋字第一八一號解釋在案。被告曾否受有期徒刑之執行完畢，或受無期徒刑
或有期徒刑一部之執行而赦免後，五年以內再犯有期徒刑以上之罪，依刑法第四十七
條之規定，係屬被告是否為累犯之前提事實，亦即屬得否適用刑法第四十七條之基礎
事實，自具備調查之必要性，而屬刑事訴訟法第三百七十九條第十款所規定「依本法
應於審判期日調查之證據」之範疇。卷查被告甲○○曾於民國八十三年間因犯過失致
人於死罪，經台灣高雄地方法院判處有期徒刑六月確定，並於八十四年五月十二日易
科罰金執行完畢，有台灣台南地方法院檢察署刑案資料查註紀錄表附於原審偵查卷及
各該卷宗可查，則其於執行完畢後五年內之八十七年二月初及同年二月八日再犯本件
連續加重竊盜罪，依刑法第四十七條規定，應依累犯論處，第一審判決關於被告部分
竟未論以累犯，自係對於依法應於審判期日調查之證據而未予調查，致適用法令違誤
，而顯然於判決有影響，即屬判決違背法令，原審未加糾正，仍予維持，均屬違誤。
案經確定，非常上訴意旨執以指摘，洵有理由。惟因原確定判決尚非不利於被告，應
由本院僅將原判決及第一審判決關於被告違背法令之部分均撤銷，用資糾正。
據上論結，應依刑事訴訟法第四百四十七條第一項第一款前段，判決如主文。
中      華      民      國    八十九    年     十一     月     二       日
                              最高法院刑事第三庭
                                  審判長法官  陳  錫  奎
                                        法官  洪  清  江
                                        法官  吳  昆  仁
                                        法官  李  伯  道
                                        法官  陳  世  雄
      右正本證明與原本無異
                                              書  記  官
中      華      民      國    八十九    年     十一     月      七      日


司法院資訊處製作；財團法人民間司法改革基金會備份。
